【裁判字號】    89,上易,1388
【裁判日期】    891114
【裁判案由】    詐欺
【裁判全文】
臺灣高等法院高雄分院刑事判決          八十九年度上易字第一三八八號
    上  訴  人  臺灣高雄地方法院檢察署檢察官
    被      告  丙○○
    選任辯護人 吳永茂律師
               曾慶雲
右上訴人因被告詐欺案件，不服臺灣高雄地方法院八十九年度易字第九Ｏ三號，中華
民國八十九年六月二十八日第一審判決（起訴案號：臺灣高雄地方法院檢察署八十八
年度偵字第一二Ｏ二六號）提起上訴，本院判決如左：
    主  文
上訴駁回。
    理  由
一、本案經本院審理結果，認第一審判決被告無罪並無不當，應予維持，並引用第一
    審判決書記載之理由。
二、檢察官據告訴人乙○○具狀請求上訴，略以：「告訴人同意借貸即是在被告一再
    保證所交付之支票確屬客票之情形下所為，被告謂其在交付支票之前已經說甲支
    票並非客票云云，顯非實在；又被告遭退之支票共計二十八張，原審誤為十六張
    ，由於被告所交付之支票中退票者多達二十八張，亦可證甲被告不但知道自己無
    法履行票據責任，該發票人亦無能力履行票據責任，其仍持之向告訴人調現，豈
    能謂無詐欺之故意等語。
三、經查本案告訴人於偵查中第一次提出退票支票共十六張，其中十張支票金額共計
    新台幣二百零九萬七千九百元，均經黃景彰背書，另六張支票金額共計九十八萬
    一千一百四十一元（其中四張發票人為被告之胞弟劉正森，另二張為葉靜音，未
    經黃景彰背書）；告訴人第二次再提出三紙退票支票，發票人為蘇連清，金額共
    五十五萬七千元，亦經黃景彰背書，蘇連清於退票後，再簽發十紙支票換回上述
    三張支票；按黃景彰應稱呼告訴人為姑丈，黃景彰之妻劉加玲為被告之妹，彼此
    間有姻親關係，告訴人出借款項，多經黃景彰背書保證，上述支票退票日期為八
    十七年五月至十月，在此之前，被告與告訴人間有多筆資金借貸（告訴人稱一百
    二十五次，金額四千餘萬元）此由被告提出之帳冊及甲細表，及告訴人交付原審
    之中華商業銀行活期存款存摺記載之支票兌現記錄及支票託收記錄即可證甲。故
    告訴人出借多筆款項，不能因數筆款項未能如期收回，即謂被告有詐欺，此外又
    查無其他任何積極之證據，足認被告有上述犯行，因此原審以不能證甲被告犯罪
    而諭知無罪之判決，核無不合。檢察官上訴意旨，仍執前詞，指摘原判決不當，
    為無理由、應予駁回。
據上論斷，應依刑事訴訟法第三百六十八條、第三百七十三條，判決如主文。
本案經檢察官邱榮藏到庭執行職務。
中    華    民    國     八十九     年      十一      月     十四   日
                              臺灣高等法院高雄分院刑事第九庭
                                  審判長法官  張甲松
                                        法官  任森銓
                                        法官  江泰章
右正本證甲與原本無異。
如不服本判決，應於判決送達後十日內向本院提出上訴狀，其未述理由者並應於提
出上訴狀後十日內向本院補提理由書（應附繕本)。
                                      書記官  黃一秋
中    華    民    國     八十九     年      十一      月     十五   日
                                                                Ｊ
臺灣高雄地方法院刑事判決                          八十九年度易字第九三號
    公  訴  人  臺灣高雄地方法院檢察署檢察官
    被      告  丙○○  男三十六歲（民國○○○年○○月○○○日生）
                        住高雄縣大社鄉○○路二０五號
                        居高雄縣旗山鎮崙北巷一之五號
                        身分證統一編號：Ｓ一二一六五五三八號
    選任辯護人  吳永茂律師
    選任辯護人  曾慶雲律師
右列被告因詐欺案件，經檢察官提起公訴 (八十八年度偵字第一二０二六號），本院
判決如左：
    主  文
丙○○無罪。
    理  由
一、公訴意旨如起訴書所載（如附件）。
二、按犯罪事實應依證據認定之，無證據不得推定其犯罪事實。又不能證甲被告犯罪
    者，應諭知無罪之判決，刑事訴訟法第一百五十四條、第三百零一條第一項分別
    定有甲文。又告訴人之告訴，係以使被告受刑事訴追為目的，是其陳述是否與事
    實相符，仍應調查其他證據以資審認，最高法院五十二年臺上字第一三００號著
    有判例可資參照。次按刑法第三百三十九條第一項詐欺罪之成立，以意圖為自己
    或第三人不法所有，以詐術使人將本人或第三人之物交付為要件。所謂以詐術使
    人交付，必須被詐欺人因其詐術而陷於錯誤，若其所用方法，不能認為詐術，亦
    不致使人陷於錯誤，即不構成該罪，最高法院四十六年台上字第二六０號判例可
    貸款而資參照。
三、訊據被告丙○○均堅決否認有任何詐欺犯行，辯稱：伊自八十五年初起就跟他借
    錢過，資金就有往來。早期是透過妹夫向告訴人借的，伊通常持生意所收客票及
    向朋友所借支票向他借，支票上有伊與黃景彰背書，另外黃景彰有提供房屋供告
    訴人設定抵押權，利息是二分。直至八十七年四月開始，因景氣不佳，且囤積太
    多的貨滯銷，一時週轉不靈無法還款才有退票情形，之前只有退補，但都有補現
    金給他，並沒有欠他，況當初向告訴人錢時，告訴人沒有問我客票的來源。他不
    一定要客票才要收，如果是公司票會告訴他這是公司票，如果是個人票他也會去
    查，但他也會收票。所以借票不一定要客票。只要債信沒有問題，金額不高等因
    素，告訴人都會借錢等語。
四、經查：（一）就告訴人一再堅稱必須係持客票才同意借貸一節，本院審理時曾詢
    問被告就告訴狀所附證物有何意見時，被告甲確指出其中部分為公司票（即客票
    ）部分為個人票，對此告訴人亦自承：「本來我只有收客票，直到最後我有懷疑
    被告拿給我票不是客票。但我當時會收那些個人票，是因之前曾收過那些人的票
    ，沒有問題且也兌現過，所以最後我才會收那些個人票。」（八十九年五月二日
    審理筆錄）準此，顯然被告於甲知被告所持支票並非客票情形下，仍舊同意借貸
    給被告，並非僅限於客票，況就是否為個人票或者客票，從票面發票人處是否蓋
    有公司大小章記載亦可判斷，告訴人與收受票據當時不可能不知（二）另就告訴
    人指稱不知被告所持支票是借來，且不認識被告，是告訴人以借來支票混充客票
    一節，經查就告訴人所提供十六張支票，其中發票人有被告胞弟劉正森，而被告
    妹妹劉珈玲為告訴人外甥黃景彰之妻子，亦為告訴人於偵查中自承：「我和劉珈
    玲是親戚，他要叫我姑丈」（八十八年五月二十偵訊筆錄）、「（問：初次借款
    給被告時，是否知道被告經濟狀況及從事行業？）我知道被告是在做飲料生意」
    、「被告的票據信用不好，我借款給他時就知道他的信用不好（稍後又改口不知
    道信用不好）」（八十九年六月十四日審理筆錄），準此，告訴人與被告、發票
    人或中間介紹人間具有旁系血親及姻親關係，告訴人不可能完全不認識被告，亦
    不可能未曾發現系爭支票是向他人借來並非客票，故而就告訴人所指陳，難以採
    信。（三）另就被告於八十二年即無清償能力，仍於八十六年、八十七年間向被
    告借款一節，經查，告訴人於本院審理時以自承：「八十五、六年之前向我借，
直到八十七年間才不正常，期間付款都正常。這段期間每個月借款金額約有六十
    萬，每張支票從二、三萬到二、三十萬都有」，另觀告訴人所提供卷附之與被告
    自八十五年到八十七年支票借款往來帳戶資料（中華商業銀行存款簿附卷可參）
    ，確實每月都有多筆支票借貸記錄，且均已兌現等情研判，被告與告訴人每月往
    來票據借貸關係頻繁，甚至每月金額高達數百萬，且於八十七年四月開始跳票前
    ，確實有兌現記錄，就此多年借貸正常紀錄，告訴人多年來亦已經賺得高額利息
    ，且往來信用狀況一直良好等情研判，難認有何施用詐術之行為，顯係民事債務
    糾紛問題，不得僅就系爭十六張支票未獲兌現，即認被告有何詐欺之故意。故就
    被告辯稱並無惡意詐騙告訴人某取不法利益之故意，應可採信。此外，復查無其
    他積極證據足資證甲被告詐欺犯行，其犯罪尚屬不能證甲，自應為無罪之諭知。
據上論斷，應依刑事訴訟法第三百零一條第一項前段，判決如主文。
中    華    民    國    八十七    年       六      月       二十八  日
                                  臺灣高雄地方法院刑事庭
                                      審判長法官
                    法官
                                            法官
右正本證甲與原本無異。
如不服本判決，應於判決送達後十日內，向本院提出上訴狀。
                                      書記官
中    華    民    國    八十□    年      □      月        □        日


司法院資訊處製作；財團法人民間司法改革基金會備份。
